【裁判字號】    95,台上,2988
【裁判日期】    950601
【裁判案由】    違反毒品危害防制條例
【裁判全文】
最高法院刑事判決            九十五年度台上字第二九八八號
    上  訴  人  甲○○
                        24巷.
                        （另案在台灣台南監獄台南分監執行
                        中）
上列上訴人因違反毒品危害防制條例案件，不服台灣高等法院台
南分院中華民國九十五年三月二十八日第二審更審判決（九十五
年度上更(一)字第五五號，起訴案號：台灣雲林地方法院檢察署九
十三年度偵字第四五一號），提起上訴，本院判決如下：
    主  文
上訴駁回。
    理  由
按刑事訴訟法第三百七十七條規定，上訴於第三審法院，非以判
決違背法令為理由，不得為之。是提起第三審上訴，應以原判決
違背法令為理由，係屬法定要件。如果上訴理由狀並未依據卷內
訴訟資料，具體指摘原判決不適用何種法則或如何適用不當，或
所指摘原判決違法情事，顯與法律規定得為第三審上訴理由之違
法情形，不相適合時，均應認其上訴為違背法律上之程式，予以
駁回。本件上訴人甲○○上訴意旨略稱：(一)、原審僅因上訴人未
爭執丁啟明於警詢中供述之證據能力，即採丁啟明供述各情為不
利上訴人認定之依據，於法有違。(二)、證人即承辦警員林俊嵩固
證稱：「當時車窗搖下來後，陳淑芬先手握著東西進車，然後看
到陳淑芬握著東西出來」等情，然警員何以未自陳淑芬身上查獲
上訴人所販賣之毒品，且本件所查獲之海洛因事實上係供上訴人
自己施用。原判決就上情未詳予調查釐清，即為不利於上訴人之
認定，於法有違等語。
惟查原判決認定上訴人有原判決事實欄所載之連續販賣第一級毒
品犯行，係以訊據上訴人雖否認有前揭之犯行，辯稱：民國九十
三年一月十五日當天，是丁啟民要陳淑芬拿新台幣（下同）二千
元還伊，並非要向伊購買毒品等語。然查訊據上訴人供承：九十
三年一月十五日下午，伊以所有之0000000000號行動
電話與丁啟明、陳淑芬聯絡，並於同日十六時四十分許，駕駛車
牌號碼九Ｖ－四五三一號自用小客車，前往雲林縣台西鄉○○路
四十五巷巷口前與陳淑芬碰面，而遭警方查扣海洛因毒品七包及
行動電話一支等情是實；上訴人於警詢中復供承：九十三年一月
十五日下午，確有交付一包海洛因與陳淑芬，而陳淑芬亦有交付
伊二千元等情明確。又證人丁啟明、陳淑芬於檢察官偵查中亦供
稱上訴人確有前揭犯行，丁啟明、陳淑芬於警詢、檢察官偵查及
第一審審理中所供述之內容雖不盡一致，然經綜合參酌結果應以
丁啟明於第一審交互詰問所供較為可採，丁啟明、陳淑芬其餘與
事實不符之供述部分，並不能為有利於上訴人之認定。另證人即
承辦警員林俊嵩、吳東宜於第一審審理中證稱：「當時車窗搖下
來後，陳淑芬先手握著東西進車，然後看到陳淑芬握著東西出來
」，「當時看到甲○○的車子過來，陳淑芬的頭從前座的客座伸
進去甲○○的車子裡面，陳淑芬的頭出來時，手握著東西」等情
明確。此外，並有如原判決事實欄所載行動電話雙向通聯紀錄、
扣案前揭行動電話一支、現金二千元及現場照片五張可資佐證。
而扣案之白粉七包經送鑑驗結果，確實均含毒品海洛因成分，合
計淨重０點九四公克（空包裝重一點五五公克），有法務部調查
局九十三年四月十四日調科壹字第一六０００二一九六號鑑定通
知書在卷可稽。併敘明上訴人及其指定辯護人就丁啟明於警詢中
之供述，均未於言詞辯論終結前聲明異議，依刑事訴訟法第一百
五十九條之五之規定為有證據能力。上訴人否認辯解各語，無非
事後卸責之詞，不足採信等情，予以綜合判斷。因而撤銷第一審
關於販賣第一級毒品部分之判決，改判論處上訴人連續販賣第一
級毒品罪刑，業已說明其所憑之證據及其認定之理由，從形式上
觀察，並無違背法令之情形。而按證據之取捨與證據之證明力如
何，均屬事實審法院得自由裁量、判斷之職權；苟其此項裁量、
判斷，並不悖乎通常一般之人日常生活經驗之定則或論理法則，
又於判決內論其何以作此判斷之心證理由者，即不得任意指摘
其為違法，而據為提起第三審上訴之合法理由。原判決綜合前述
各項證據資料，認定上訴人確有如原判決事實欄所載之犯行等情
，乃其採證職權之合法行使，不容任意指為違法。按有利於被告
之證據不採納及應於審判期日調查之證據，係指該證據倘予採納
或經調查所能證明者，得以推翻原審判決所確認之事實，而得據
以為不同之認定而言。如非事理所必然，或係無從調查之證據方
法，即欠缺其調查之必要性，縱未調查，或未於理由特加說明，
均與所謂違背法令之情形不相適合。按諸陳淑芬於第一審證稱：
上訴人有將毒品給伊，後來上訴人因警察前來而開車離開，伊即
於騎機車離開現場時將毒品丟掉（第一審卷第一六一至一六二頁
）等情甚詳，則原審縱就上訴意旨(二)所載各情再為調查，亦非即
能為有利於上訴人之認定，尚不得任意指摘原審有應調查之證據
而未予調查之違法。況原審於最後審判期日審判長問上訴人尚有
何證據請求調查，上訴人及其指定辯護人均答稱：「沒有」（原
審卷第七十九頁）。而本院為法律審，上訴人在本院又為此爭執
，自非依據卷內資料執為指摘之合法上訴第三審理由。上訴意旨
徒憑己意或就原判決已有說明之事項，或就原審判斷證據證明力
之合法職權行使，漫指其違法，重為單純事實上之爭執，難謂係
適法上訴第三審之理由，其上訴違背法律上之程式，應予駁回。
據上論結，應依刑事訴訟法第三百九十五條前段，判決如主文。
中    華    民    國  九十五  年    六    月    一    日
                      最高法院刑事第一庭
                          審判長法官  董  明  霈
                                法官  林  茂  雄
                                法官  張  祺  祥
                                法官  呂  永  福
                                法官  陳  世  淙
      本件正本證明與原本無異
                                      書  記  官
中    華    民    國  九十五  年    六    月    八    日
                                                  Ａ


司法院資訊處製作；財團法人民間司法改革基金會備份。
